【裁判字號】    95,訴,339
【裁判日期】    950515
【裁判案由】    毒品危害防制條例
【裁判全文】
臺灣臺北地方法院刑事判決               95年度訴字第339號
公  訴  人  臺灣臺北地方法院檢察署檢察官
被      告  甲○○
                    （另案於台灣桃園女子監獄執行中）
上列被告因違反毒品危害防制條例案件，經檢察官提起公訴（94
年度毒偵字第3319號、94年度偵字第15761 號）暨移送併案審理
（95年度毒偵字第460號、 台灣桃園地方法院檢察署95年度毒偵
字第975號）， 嗣因被告就被訴事實為有罪之陳述，經本院告知
簡式審判程序意旨，並聽取公訴人及被告之意見後，本院合議庭
裁定由受命法官獨任依簡式審判程序審理，判決如下：
    主  文
甲○○連續施用第一級毒品，處有期徒刑捌月，扣案殘留第一級
毒品海洛因之分裝袋陸個及吸管壹支，均沒收銷燬之，扣案未殘
留毒品之注射針筒壹支沒收；又施用第二級毒品，處有期徒刑參
月，扣案之第二級毒品甲基安非他命壹包（淨重零點參參柒陸公
克）沒收銷燬之。應執行有期徒刑拾月，扣案殘留第一級毒品海
洛因之分裝袋陸個、吸管壹支及第二級毒品甲基安非他命壹包（
淨重零點參參柒陸公克），均沒收銷燬之，扣案未殘留毒品之注
射針筒壹支沒收。
    事  實
一、甲○○前因施用毒品案件，經台灣桃園地方法院以92年度毒
    聲字第2800號裁定送觀察、勒戒後，認有繼續施用毒品之傾
    向，而以93年度毒聲字第1324號裁定令入戒治處所施以強制
    戒治，嗣於民國94年5月6日強制戒治執行完畢釋放。詎其猶
    未杜絕毒癮，復基於施用第一級毒品海洛因之概括犯意及施
    用第二級毒品甲基安非他命（起訴書誤載為安非他命）之犯
    意，於前揭強制戒治執行完畢釋放後之5年內，先後於94 年
    8月22日某時、同年12月8日上午某時，在其台北縣中和市○
    ○街11巷25號住處，以針筒注射海洛因之方式，施用第一級
    毒品海洛因各乙次，另於94年12月8 日某時，在其上開住處
    以將甲基安非他命置放於玻璃吸食器內，用火燒烤加熱後再
    吸食其霧化氣體之方式，施用第二級毒品甲基安非他命乙次
    。嗣分別於94年8月23日晚間10時30分許及同年12月9日下午
    4時55分許，在台北市中山區○○○路與錦州街口、 台北縣
    新店市某處為警查獲，經採集其尿液送驗而知悉上情，並扣
    得殘留第一級毒品海洛因之分裝袋6個、吸管1支、第二級毒
    品甲基安非他命1 包（淨重0.3376公克）及被告所有未殘留
    毒品之注射針筒1支，另於94年12月9日因槍砲案件通緝為警
    查獲後，同日移送台灣桃園女子監獄執行時，經監所採集其
    尿液送驗之結果，亦呈嗎啡及甲基安非他命陽性反應。
二、案經台北市政府警察局中山分局報告台灣台北地方法院檢察
    署檢察官偵查起訴暨台北縣政府警察局新店分局報告台灣台
    北地方法院檢察署檢察官、台灣桃園女子監獄函請台灣桃園
    地方法院檢察署檢察官移送併案審理。
    理  由
壹、程序方面：
    按本件被告甲○○所犯係死刑、無期徒刑、最輕本刑為3 年
    以上有期徒刑以外之罪，其於準備程序就前揭被訴事實為有
    罪之陳述，經受命法官告知簡式審判程序之旨，並聽取其與
    公訴人之意見後，本院認無不得或不宜改依簡式審判程序進
    行之處，爰依刑事訴訟法第273條之1第1項、第284條之1 ，
    裁定本件由受命法官獨任進行簡式審判程序，合先敘明。
貳、實體方面：
一、訊據被告對於上揭犯罪事實均坦承不諱，本院復審酌：
  （一）被告前因施用毒品案件，經台灣桃園地方法院以92年度
        毒聲字第2800號裁定送觀察、勒戒後，認有繼續施用毒
        品之傾向，而以93年度毒聲字第1324號裁定令入戒治處
        所施以強制戒治，嗣於94年5月6日強制戒治執行完畢釋
        放，有台灣高等法院被告前案紀錄表及台灣台北地方法
        院檢察署全國施用毒品案件紀錄表各乙份附卷可稽，是
        被告於涉本案之前，業曾因施用毒品案件，經強制戒治
        執行完畢釋放後，於5 年內再犯本件施用毒品之罪甚明
        。
  （二）次查，被告於前揭時地為警查獲時所採集之尿液，經送
        請台灣檢驗科技股份有限公司及昭信科技顧問股份有限
        公司以氣相層析質譜儀分析法（GC/MS）檢驗之結果，
        係呈嗎啡及甲基安非他命陽性反應，此有台灣檢驗科技
        股份有限公司分別於94年9月9日、同年年12月23日出具
        之濫用藥物檢驗報告各乙份及昭信科技顧問股份有限公
        司於95年1月9日出具之濫用藥物尿液檢體檢驗報告乙份
        在卷可憑（見94年度偵字第15761號卷第50頁、95年度
        毒偵字第460號卷第10頁、台灣桃園地方法院檢察署95
        年度毒偵字第975號卷第2頁）。又查：
      (1)海洛因施用入人體後水解還原成嗎啡，再循嗎啡之代謝
        方式排出體外，業據行政院衛生署藥物食品檢驗局73藥
        檢壹字第030221號函說明綦詳，且依醫學臨床實驗及根
        據英國藥學會出版Isolation and Indentification of
        Drugs乙書第293頁載明：海洛因經注射入人體後，在體
        內迅速水解成6Monoacety Imorphine，再緩緩繼續水解
        成嗎啡，然後再循嗎啡之代謝方式排出，同書第431至4
        32頁並載有：嗎啡經注射入人體後，約百分之50以上於
        8小時內自尿中排出，至24小時排出約百分之90， 但48
        小時後仍有微量可檢出等語。
      (2)甲基安非他命經口服投與後，約百分之70於24小時內可
        自尿液中排出，而尿液內含甲基安非他命成分之檢出，
        與投與安非他命的量、個人體質、檢驗儀器之精密度有
        關，通常採尿化驗是否呈陽性反應，應以投與後24小時
        內所採者為宜，此有行政院衛生署藥物食品檢驗局（80
        ）藥檢壹字第4529號函可查。
      (3)再者，前揭台灣檢驗科技股份有限公司及昭信科技顧問
        股份有限公司濫用藥物檢驗報告均載明係以氣相層析質
        譜儀分析法（GC/MS）檢驗，而該方法之原理係檢品經
        氣化後，通過層析管分離純化，再將純化後之成分循序
        送入質譜儀做個別鑑定。因質譜儀所測定之圖譜，在化
        學上被公認具有指紋特性，故可據以完全判定該檢品係
        為何種化合物。職是，台北榮民總醫院即認為「若以氣
        相層析質譜儀（GC/MS ）作藥物及其代謝產物之定性及
        定量分析，幾乎不會有偽陽性反應產生」，此經該院83
        年4月7日以83北總內字第3059號函示明確。
      (4)此外，前揭扣案之晶體1 包經送驗結果，確含第二級毒
        品甲基安非他命成分（淨重0.3376公克）無訛，扣案之
        分裝袋6個、吸管1支經送驗結果，均殘留第一級毒品海
        洛因成分，此分別有憲兵司令部刑事鑑識中心94年12月
        1日（94）安鑑字第02711號鑑驗通知書、法務部調查局
        95年4月12日調科壹字第09522211980號檢驗通知書各乙
        份在卷可稽（見94年度毒偵字第3319號卷第10頁、本院
        卷第17頁），並有注射針筒1 支扣案可資佐證，益徵被
        告確有施用第一級毒品海洛因及第二級毒品甲基安非他
        命之犯行無疑。
      (5)綜上，被告前曾初犯施用毒品，於強制戒治執行完畢釋
        放後，5 年內再犯本件施用第一級毒品海洛因及施用第
        二級毒品甲基安非他命之罪，其事證明確，犯行足堪認
        定。
二、查被告前曾因施用毒品案件，經強制戒治執行完畢釋放後，
    於5年內再犯本件施用毒品之罪，業已合於毒品危害防制條
    例第23條第2項所規定「於強制戒治執行完畢釋放後，5年內
    再犯施用毒品之罪」之起訴要件，自應依法追訴審判。核被
    告所為，係犯毒品危害防制條例第10條第1 項之施用第一級
    毒品罪及同條第2 項之施用第二級毒品罪。被告持有第一、
    二級毒品，復進而施用，其先後持有第一、二級毒品之低度
    行為，分別為施用第一、二級毒品之高度行為所吸收，不另
    論罪。其先後2 次施用第一級毒品之犯行，時間緊接，犯罪
    構成要件相同，顯係基於概括犯意反覆為之，應依連續犯之
    規定，論以一罪，並加重其刑。檢察官聲請併辦部分，與被
    告本件施用第一級毒品及持有第二級毒品犯行，分別有連續
    犯之裁判上一罪關係及實質上一罪之關係，應為起訴效力所
    及，本院自應併予審究（檢察官以95年度偵字第460 號移送
    併案審理施用第二級毒品部分，誤載為追加起訴，惟業據公
    訴檢察官當庭更正）。被告所犯上開2 罪，犯意各別，行為
    互異，應予分論併罰。爰審酌被告有槍砲前科，此有台灣高
    等法院被告前案紀錄表乙份可參，顯見其素行非佳，竟於強
    制戒治執行完畢釋放後，短期內再為本案施用毒品犯行，足
    見其尚未杜絕毒癮，自制力亦顯不佳，實無可取；惟考量其
    於事後坦承犯行，態度良好，而施用毒品行為於本質上係屬
    自我戕害行為，並未對社會造成直接而過鉅之損害，反社會
    性之程度應屬較低等一切情狀，酌情分別量處如主文所示之
    刑，並定其應執行之刑，以資懲儆。另扣案之晶體1 包經送
    驗結果，確含第二級毒品甲基安非他命成分（淨重0.3376公
    克）無訛，扣案之分裝袋6個、吸管1支經送驗結果，均殘留
    第一級毒品海洛因成分，已如前述，是其客觀上已無法析離
    ，亦應視同毒品，均應依毒品危害防制條例第18條第1 項前
    段規定，沒收銷燬之，至送驗耗費之甲基安非他命部分，既
    已滅失不存在，即無宣告沒收銷燬之必要。再者，扣案之注
    射針筒1 支，經送驗結果雖未殘留毒品成分，此觀諸上開法
    務部調查局95年4月12日調科壹字第09522211980號檢驗通知
    書乙份可明（見本院卷第17頁），然既係被告所有供本件施
    用第一級毒品海洛因犯行所用之物，業據其自承在卷（見本
    院卷第25頁背面），爰依刑法第38條第1項第2款規定，併予
    宣告沒收，附此敘明。
據上論斷，應依刑事訴訟法第273條之1第1項、第299條第1項前
段，毒品危害防制條例第10條第1項、第2項、第18條第1項前段
，刑法第11條前段、第56條、第51條第5款、第38條第1項第2款
，判決如主文。
本案經檢察官鄭克盛到庭執行職務。
中    華    民    國    95    年    5     月    15    日
                  刑事第十三庭  法  官  鍾素鳳
以上正本證明與原本無異。
如不服本判決，應於送達後10日內，向本院提出上訴狀。
                                書記官  陳鳳瀴
中    華    民    國    95    年    5     月    15    日
附錄本判決論罪之法條：
毒品危害防制條例第10條
施用第一級毒品者，處 6 月以上 5 年以下有期徒刑。
施用第二級毒品者，處 3 年以下有期徒刑。


司法院資訊處製作；財團法人民間司法改革基金會備份。
